---
title: "Avaliação Final de Introdução à Programação em R"
author: Giovanni Angelo dos Santos, Pedro Leonardo Motta Weyne Marques e Rafael Gomes de Oliveira
date: "17/11/2021"
output: 
  rmdformats::material
---

```{r setup, include=FALSE}
knitr::opts_chunk$set(message=FALSE, warning=FALSE, echo=FALSE)
library(tidyverse)
library(rmarkdown)
library(plotly)
library(knitr)
library(kableExtra)
library(geobr)

options(scipen = 999)
```

# Início

## Introdução

Esse documento é o resultado da avaliação final da matéria **Introdução à Programação em R**, ministrada pela professora Nadine Melloni, do curso de Especialização em Ciência de Dados na Fundação CEPERJ.

## Requisitos

Para a geração correta do Knit é necessária a instalação do pacote **rmdformats** através do comando

```{r requisitos, eval=FALSE, echo=TRUE}
install.packages("rmdformats")
```

## Dados

Serão utilizados os dados sobre as despesas cobertas pela cota para exercício da atividade parlamentar do deputados em 2020.

Esses dados pode ser baixados no site da [Câmara dos Deputados](https://dadosabertos.camara.leg.br/swagger/api.html#staticfile).

Abaixo temos os 10 primeiros registros já tratados, para ter uma noção de como são os registros da tabela.

```{r dados,results='asis'}
dados <- read.csv2("Ano-2020.csv", encoding = "UTF-8", colClasses = c(cpf = "character"), na.strings = "")
dadosDeputados = dados %>% filter(!is.na(cpf))
dadosDeputados$data = as.Date(paste(dadosDeputados$numAno,dadosDeputados$numMes,"1",sep="-"))
dadosDeputados$cpf = as.character(dadosDeputados$cpf)
paged_table(head(dadosDeputados, 10))
```

## Grupo

O grupo responsável por esse projeto é formado por:

-   Giovanni Angelo dos Santos
-   Pedro Leonardo Motta Weyne Marques
-   Rafael Gomes de Oliveira

# Análise

## Valor Gasto com Empresas Estrangeiras
Tabela com o total de gastos realizados com empresas estrangeiras e nacionais.

```{r gastos_empresa_estrangeira}
gastos_empresa_estrangeira <- dadosDeputados %>% 
                    group_by(Empresa = txtCNPJCPF == "000.000.000/0001-0") %>% 
                    summarise(Valor = sum(as.numeric(vlrLiquido), na.rm = TRUE)) %>% 
                    mutate(Valor = scales::dollar(Valor,
                              prefix = "R$ ",
                              big.mark = ".",
                              decimal.mark = ",",
                              accuracy = .01)) %>% 
                    arrange(desc(Valor))

gastos_empresa_estrangeira$Empresa[1] = "Estrangeira"
gastos_empresa_estrangeira$Empresa[2] = "Nacional"

knitr::kable(drop_na(gastos_empresa_estrangeira),
      format = "html",
      table.attr = "style='width:100%;border-collapse: separate;border-spacing: 50px 0;'")

```

## Valor Gasto por Estado {.tabset}

A primeira análise feita é referente ao total de gastos realizados por estados e unidade federativa.

### Gastos totais
```{r gasto_estado_total}
gastos_estados = dadosDeputados %>%
  group_by(sgUF) %>%
  summarise(valor = sum(as.numeric(vlrLiquido), na.rm = TRUE)) %>%
  mutate(
        "UF" = sgUF,
    "Valor gasto" = scales::dollar(
      valor,
      prefix = "R$ ",
      big.mark = ".",
      decimal.mark = ",",
      accuracy = .01
    )
  ) %>%
  arrange(desc(valor))

kable(
  subset(gastos_estados, select = -c(valor,sgUF)),
  caption = "Gastos por estado ordenados do maior para o menor valor",
  format = "html",
  table.attr = "style='width:100%;border-collapse: separate;'"
)
```

### Gráfico com gastos médios

```{r gasto_estado_medio}
gastos_estado_mes = dadosDeputados %>%
  group_by(data, sgUF) %>%
  summarise(valor = mean(as.numeric(vlrLiquido), na.rm = TRUE)) %>%
  mutate(
    valor_real = scales::dollar(
      valor,
      prefix = "R$ ",
      big.mark = ".",
      decimal.mark = ",",
      accuracy = .01
    )
  ) %>%
  arrange(desc(valor))

ggplotly(
  gastos_estado_mes %>%
    ggplot() +
    geom_line(aes(
      x = data, y = valor, color = sgUF
    )) +
    scale_y_continuous(
      labels = scales::label_dollar(
        prefix = "R$ ",
        big.mark = ".",
        decimal.mark = ",",
        accuracy = 2
      )
    ) +
    labs(title = "Média de Gastos Mensal por Estado do ano.")
)
```

### Gráfico dos estados

```{r grafico_mapa}

gastos_estados = dadosDeputados %>%
  group_by(sgUF) %>%
  summarise(valor = sum(as.numeric(vlrLiquido), na.rm = TRUE)) %>%
  arrange(desc(valor))

dadosMapa <- structure(
  list(
    X = 1:27,
    uf = gastos_estados$sgUF,
    valor = gastos_estados$valor
  ),
  class = "data.frame",
  row.names = c(NA,-27L)
)
states <- read_country(year = 2020, showProgress = FALSE)
states <-
  dplyr::left_join(states, dadosMapa, by = c("abbrev_state" = "uf"))
L = min(states$valor)
S = max(states$valor)

p = states %>% ggplot() +
  geom_sf(aes(fill =  valor, text = abbrev_state),
          size = 0.15,
          show.legend = TRUE) +
  scale_fill_gradient2(name = "Gasto por Estado",
                       limits = c(L, S))


p = p +   labs(title = "Gasto por Estado") +
  theme(
    plot.caption = element_text(hjust = 0, face = "italic"),
    plot.title.position = "plot",
    plot.caption.position =  "plot"
  )

p = p + theme(legend.position = "bottom") + theme(legend.title = element_text(size = 10),
                                                  legend.text = element_text(size = 10))

ggplotly(p)

```

## Valor Gasto por Deputado

Análise para saber quais deputados tiveram mais gastos durante o ano em formato de gráfico de barra dos 10 maiores gastos.

```{r gasto_deputado}
#Filtro
gastos_deputados = dadosDeputados %>%
  group_by(cpf, txNomeParlamentar) %>%
  summarise(valor = sum(as.numeric(vlrLiquido), na.rm = TRUE)) %>%
  mutate(valor_real = scales::dollar(valor,prefix = "R$ ", big.mark = ".", decimal.mark = ",", accuracy = .01)) %>%  
  arrange(desc(valor))

gastos_deputados = head(gastos_deputados, 10)

# Ordenando os dados
gastos_deputados$txNomeParlamentar <- factor(gastos_deputados$txNomeParlamentar, levels = unique(gastos_deputados$txNomeParlamentar)[order(gastos_deputados$valor, decreasing = FALSE)])

fig = plot_ly(
  x = gastos_deputados$valor,
  y = gastos_deputados$txNomeParlamentar,
  name = "Gastos por Deputado",
  type = "bar",
  orientation = "h",
  
)

fig
```


## Valor Gasto por Partido {.tabset}

Análise dos valores gastos de acordo com os partidos, levando em consideração o total e também a proporção desse total com a quantidade de deputados do partido em questão.

### Valor Total Gasto por Partido 

```{r gastos_partidos_total}
gastos_partidos = dadosDeputados %>%
  group_by(sgPartido) %>%
  summarise(
    valor = sum(as.numeric(vlrLiquido), na.rm = TRUE),
    "Quantidade de Deputados" = n_distinct(cpf),
    valor_por_qtd_deputado = sum(as.numeric(vlrLiquido), na.rm = TRUE) /
      n_distinct(cpf)
  ) %>%
  mutate(
    "Partido" = sgPartido,
    "Valor Total" = scales::dollar(
      valor,
      prefix = "R$ ",
      big.mark = ".",
      decimal.mark = ",",
      accuracy = .01
    ),
    "Valor por Quantidade de Deputados" = scales::dollar(
      valor_por_qtd_deputado,
      prefix = "R$ ",
      big.mark = ".",
      decimal.mark = ",",
      accuracy = .01
    )
  ) 

#paged_table(gastos_partidos)
kable(subset(gastos_partidos %>% arrange(desc(valor)), select = c("Partido", "Valor Total","Quantidade de Deputados","Valor por Quantidade de Deputados" )),
      format = "html",
      table.attr = "style='width:100%;border-collapse: separate;border-spacing: 50px 0;'")
```

### Gasto relativo a quantidade de deputados

```{r gastos_partidos_qtd_deputados}
kable(subset(gastos_partidos %>% arrange(desc(valor_por_qtd_deputado)), select = c("Partido", "Valor Total","Quantidade de Deputados","Valor por Quantidade de Deputados" )),
  format = "html",
  table.attr = "style='width:100%;border-collapse: separate;border-collapse: separate;border-spacing: 50px 0;'"
)
```

### Valor Médio Mensal Por Partido
```{r gasto_mensal_por_partido}
gastos_partido_mes = dadosDeputados %>% 
                      group_by(data,sgPartido) %>% 
                      filter(sgPartido != "S.PART.") %>% 
                      summarise(valor = mean(as.numeric(vlrLiquido), na.rm = TRUE)) %>% 
                      arrange(desc(valor)) #%>% 
                      #head(10)
                      
ggplotly( gastos_partido_mes %>% 
  ggplot() +
  geom_line(aes(x = data, y = valor, color = sgPartido))+
  labs(title = "Média de Gastos Mensal por Partido no ano"))

```

## Valor Gasto por Mês

Gráfico com os valores médios gastos por mês

```{r gastos_mes}
gastos_mes_top10 = dadosDeputados %>% 
                    group_by(data) %>% 
                    summarise(valor = mean(as.numeric(vlrLiquido), na.rm = TRUE)) %>% 
                    arrange(desc(valor))
                

ggplotly( gastos_mes_top10 %>% 
  ggplot() +
  geom_line(aes(x = data, y = valor))+
  labs(title = "Gasto Mensal no ano analisado"))
```
